臺灣彰化地方法院刑事判決　　　　　　　100年度訴字第295號
公　訴　人　臺灣彰化地方法院檢察署檢察官
被　　　告　陳俊宇
上列被告因偽造文書等案件，經檢察官提起公訴（99年度偵字第
10767號），本院改依簡式審判程序審理，判決如下：
    主  文
陳俊宇竊盜，處有期徒刑貳月，如易科罰金，以新臺幣壹仟元折
算壹日；又所犯如附表所示犯罪，各處如附表主文欄所示之刑。
應執行有期徒刑壹年，如易科罰金，以新臺幣壹仟元折算壹日。
    事  實
一、陳俊宇於民國99年10月13日上午9時許，前往彰化縣永靖鄉
    ○○村○○路1段171號拜訪張和升，因張和升尚在睡覺，陳
    俊宇見有機可乘，竟起意基於意圖為自己不法所有之竊盜犯
    意，徒手竊取張和升之祖父張良謙所有設於彰化縣永靖鄉農
    會帳號0000000號帳戶之存摺1本及該帳戶之印章1枚得手。
二、陳俊宇於竊取上開存摺及印章得手後，復另行起意，分別基
    於偽造私文書並持以行使、意圖為自己不法所有之詐欺取犯
    意，先後為如附表所示之行為。嗣張良謙因於99年11月17日
    上午9時30分許，發現伊帳戶之存摺、印章不見，前往位於
    彰化縣永靖鄉○○路之永靖鄉農會辦理掛失時，發現伊帳戶
    存款遭盜領，乃請求該農會職員於再有人前往盜領時協助報
    警，其後陳俊宇復於99年10月18日下午3時許，前往該農會
    欲盜領款項時（即附表編號4所示部分），為農會職員察覺
    報警，經警調閱監視錄影畫面後而循線查獲上情。
三、案經彰化縣警察局員林分局報請臺灣彰化地方法院檢察署檢
    察官偵查後起訴。
    理  由
壹、程序部分：
    被告陳俊宇所犯之本案犯罪，係死刑、無期徒刑、最輕本刑
    為3年以上有期徒刑以外之罪。其於準備程序就上開被訴事
    實為有罪之陳述，經受命法官告知簡式審判程序之旨，並聽
    取其與公訴人之意見後，本院認無不得或不宜改依簡式審判
    程序進行之情事。爰依刑事訴訟法第273條之1第1項、第284
    條之1規定，裁定由受命法官獨任進行簡式審判程序，先予
    敘明。
貳、實體部分：
一、訊據被告對於上開事實一所示之竊取證人張良謙之永靖鄉農
    會存摺、印章，及事實二即如附表編號1至4所示之偽造私文
    書並持以行使及詐欺取財等事實，均坦承不諱；就竊盜部分
    ，核與證人張良謙於警詢所述相符（見警卷第3頁背面），
    並有拍攝該帳戶存摺及印章之照片2張在卷可佐（見警卷第9
    頁）；另就附表編號1至4所示犯行部分，亦有如附表編號1
    至4「證據欄」所示之各項證據可參。足認被告之自白皆與
    事實相符，可以採信。是本案事證明確，被告所為竊盜、行
    使偽造私文書及詐欺取財等犯行，均堪以認定。
二、論罪科刑部分
(一)按取款憑條，係金融機構為便利存款人取款所印製之定型化
    表格，存款人填載後即交由金融機構審查，審查無誤，該金
    融機構即依取款憑條所載之款項交付存款人，並將取款憑條
    予以留存，以備查核，依其性質為私文書之一種。
(二)是核被告就上開事實一所為，係犯刑法第320條第1項之竊盜
    既遂罪。本件被告因係出於訪友之目的，先進入證人張良謙
    之住宅，再另行起意竊盜，並非基於竊盜之目的侵入該住宅
    ，故與侵入住宅竊盜無涉，是本件自無須就刑法第321條第1
    項第1款規定於100年1月28日修正施行後，為新舊法之比較
    適用，附此敘明。另核被告就如附表編號1至3所為，均係犯
    刑法第216條、第210條之行使偽造私文書罪及同法第339條
    第1項之詐欺取財罪；就如附表編號4所為，係犯刑法第216
    條、第210條之行使偽造私文書罪及同法第339條第2項、第1
    項之詐欺取財未遂罪。被告前後四次盜蓋印章之行為，均為
    偽造私文書之部分行為，又其先後偽造私文書之低度行為，
    各為行使偽造私文書之高度行為所吸收，均不另論罪。又被
    告上開四次冒名提款行為，分別係以一行為，同時觸犯行使
    偽造私文書及詐欺取財罪，皆為想像競合犯，爰均依刑法第
    55條規定，各從一重之行使偽造私文書罪論處。再本件被告
    前後四次偽造取款憑條進而行使，以盜領被害人存款之犯行
    ，因在時間上係有間隔並無密接狀態，所侵害者雖屬同一法
    益，但依一般社會觀念，在刑法評價上，應視為不同之犯罪
    行為，併此敘明。被告所犯上開一次竊盜罪及四次行使偽造
    私文書罪間，其犯意各別、行為互殊，應予分論併罰。
(三)爰審酌被告曾有竊盜、詐欺及偽造文書等犯罪前科（不構成
    累犯），有臺灣高等法院被告前案紀錄表1份在卷可參，素
    行不佳；其缺乏生活貲財，卻不思以正當方法掙取，竟無視
    法紀，率而他人之帳戶存摺、印章，進而予以盜領，破壞社
    會之安寧秩序，造成被害人受有損害，所為實有可議；但念
    及被告於犯後，能坦承犯行，惟未賠償被害人所受損害之犯
    後態度，暨斟酌其犯罪之動機、目的、手段、國中畢業之智
    識程度及所生危害等一切情狀，乃核情分別量處如主文及附
    表所示之刑，並均諭知易科罰金之折算標準，及定如主文所
    示之應執行刑及諭知易科罰金之折算標準。
(四)末查被告所偽造性質上屬私文書之前揭取款憑條4紙，固為
    其供本件附表所示犯罪所用之物，然業已由被告提出向永靖
    鄉農會行使，已屬永靖鄉農會所有，自不得宣告沒收。另該
    等取款憑條上盜用被害人「張良謙」印章而產生之印文，因
    上開印章屬真正，其盜用印章所產生之印文，非屬偽造之印
    文，皆不得依刑法第219條規定予以沒收（最高法院48年臺
    上字第113號、51年臺上字第1054號判例參照），檢察官於
    起訴書內請求沒收一節，尚有未洽，均附此敘明。
據上論斷，應依刑事訴訟法第第273條之1第1項、第284條之1、
第299條第1項前段，刑法第320條第1項、第216條、第210條、第
339條第1項、第3項、第55條、第51條第5款、第41條第1項前段
、第8項，刑法施行法第1條之1第1項、第2項前段，判決如主文
。
本案經檢察官高宏銘到庭執行職務。
中    華    民    國   100    年    3     月    28    日
                  刑事第三庭    法  官  陳銘壎
以上正本證明與原本無異。
如不服本判決應於收受判決後10日內向本院提出上訴書狀，並應
敘述具體理由；其未敘述上訴理由者，應於上訴期間屆滿後20日
內向本院補提理由書(均須按他造當事人之人數附繕本)「切勿逕
送上級法院」。
告訴人或被害人對於判決如有不服具備理由請求檢察官上訴者，
其上訴期間之計算係以檢察官收受判決正本之日期為準。
中    華    民    國   100    年    3     月    28    日
                                書記官  楊筱惠
附錄本案論罪科刑法條
刑法第320條
意圖為自己或第三人不法之所有，而竊取他人之動產者，為竊盜
罪，處5年以下有期徒刑、拘役或5百元以下罰金。
意圖為自己或第三人不法之利益，而竊佔他人之不動產者，依前
項之規定處斷。
前二項之未遂犯罰之。
刑法第216條
行使第二百十條至第二百十五條之文書者，依偽造、變造文書或
登載不實事項或使登載不實事項之規定處斷。
刑法第210條
偽造、變造私文書，足以生損害於公眾或他人者，處五年以下有
期徒刑。
刑法第339條
意圖為自己或第三人不法之所有，以詐術使人將本人或第三人之
物交付者，處5年以下有期徒刑、拘役或科或併科1千元以下罰金
。
以前項方法得財產上不法之利益或使第三人得之者，亦同。
前二項之未遂犯罰之。
附表：
┌──┬──────────────┬──────────┬───────────┐
│編號│      犯  罪  事  實        │    證      據      │     主        文     │
├──┼──────────────┼──────────┼───────────┤
│ 1  │陳俊宇於99年10月14日上午11時│1.被告於警、偵訊及本│陳俊宇行使偽造私文書，│
│    │4分許，持上開竊得之存摺、印 │  院審理時之自白    │足以生損害於他人，處有│
│    │章，至彰化縣永靖鄉農會，冒用│2.提款時間為99年10月│期徒刑肆月，如易科罰金│
│    │張良謙之名義，在空白之取款憑│  14日上午11時4分許 │，以新臺幣壹仟元折算壹│
│    │條上，填寫日期、帳號及金額新│  之取款憑條影本1紙(│日。                  │
│    │臺幣（下同）1萬元後，再以前 │  見偵卷第20頁)     │                      │
│    │揭竊得之張良謙印章，盜蓋於取│3.證人張良謙於永靖鄉│                      │
│    │款憑條上之存戶簽章欄內，而偽│  農會帳戶之交易明細│                      │
│    │造表示張良謙欲提款之存款憑條│  表1份(見偵卷第27頁│                      │
│    │，並持上開竊得之張良謙存摺、│  )                 │                      │
│    │印章及偽造之取款憑條等向不知│4.證人張良謙之警詢證│                      │
│    │情之該農會職員行使之，使該農│  述(見警卷第3、4頁)│                      │
│    │會職員陷於錯誤，誤以為係張良│                    │                      │
│    │謙欲提款，而交付陳俊宇1萬元 │                    │                      │
│    │（起訴書附表編號1誤載為「3萬│                    │                      │
│    │元」，惟已經公訴檢察官於本院│                    │                      │
│    │準備程序時，以言詞表明更正）│                    │                      │
│    │，足生損害於張良謙及彰化縣永│                    │                      │
│    │靖鄉農會。                  │                    │                      │
├──┼──────────────┼──────────┼───────────┤
│ 2  │陳俊宇於99年10月14日下午3時 │1.被告於警、偵訊及本│陳俊宇行使偽造私文書，│
│    │11分許，持上開竊得之存摺、印│  院審理時之自白    │足以生損害於他人，處有│
│    │章，至彰化縣永靖鄉農會，冒用│2.提款時間為99年10月│期徒刑伍月，如易科罰金│
│    │張良謙之名義，在空白之取款憑│  14日下午3時11分許 │，以新臺幣壹仟元折算壹│
│    │條上，填寫日期、帳號及金額3 │  之取款憑條影本1紙(│日。                  │
│    │萬元後，再以前揭竊得之張良謙│  見偵卷第21頁)     │                      │
│    │印章，盜蓋於取款憑條上之存戶│3.證人張良謙於永靖鄉│                      │
│    │簽章欄內，而偽造表示張良謙欲│  農會帳戶之交易明細│                      │
│    │提款之存款憑條，並持上開竊得│  表1份(見偵卷第27頁│                      │
│    │之張良謙存摺、印章及偽造之取│  )                 │                      │
│    │款憑條等向不知情之該農會職員│4.證人張良謙之警詢證│                      │
│    │行使之，使該農會職員陷於錯誤│  述(見警卷第3、4頁)│                      │
│    │，誤以為係張良謙欲提款，而交│                    │                      │
│    │付陳俊宇新臺幣3萬元，足生損 │                    │                      │
│    │害於張良謙及彰化縣永靖鄉農會│                    │                      │
│    │。                          │                    │                      │
├──┼──────────────┼──────────┼───────────┤
│ 3  │陳俊宇於99年10月15日下午3時 │1.被告於警、偵訊及本│陳俊宇行使偽造私文書，│
│    │27分許，持上開竊得之存摺、印│  院審理時之自白    │足以生損害於他人，處有│
│    │章，至彰化縣永靖鄉農會，冒用│2.提款時間為99年10月│期徒刑陸月，如易科罰金│
│    │張良謙之名義，在空白之取款憑│  15日下午3時27分許 │，以新臺幣壹仟元折算壹│
│    │條上，填寫日期、帳號及金額7 │  之取款憑條影本1紙(│日。                  │
│    │萬元後，再以前揭竊得之張良謙│  見偵卷第19頁)     │                      │
│    │印章，盜蓋於取款憑條上之存戶│3.證人張良謙於永靖鄉│                      │
│    │簽章欄內，而偽造表示張良謙欲│  農會帳戶之交易明細│                      │
│    │提款之存款憑條，並持上開竊得│  表1份(見偵卷第27頁│                      │
│    │之張良謙存摺、印章及偽造之取│  )                 │                      │
│    │款憑條等向不知情之該農會職員│4.證人張良謙之警詢證│                      │
│    │行使之，使該農會職員陷於錯誤│  述(見警卷第3、4頁)│                      │
│    │，誤以為係張良謙欲提款，而交│                    │                      │
│    │付陳俊宇新臺幣7萬元，足生損 │                    │                      │
│    │害於張良謙及彰化縣永靖鄉農會│                    │                      │
│    │。                          │                    │                      │
├──┼──────────────┼──────────┼───────────┤
│ 4  │陳俊宇於99年10月18日下午3時 │1.被告於警、偵訊及本│陳俊宇行使偽造私文書，│
│    │許，持上開竊得之存摺、印章，│  院審理時之自白    │足以生損害於他人，處有│
│    │至彰化縣永靖鄉農會，冒用張良│2.提款日期為99年10月│期徒刑月，如易科罰金│
│    │謙之名義，在空白之取款憑條上│  18日之取款憑條1紙(│，以新臺幣壹仟元折算壹│
│    │，填寫日期、帳號及金額8萬元 │  見警卷第10頁)     │日。                  │
│    │後，再以前揭竊得之張良謙印章│3.被告臨櫃欲提款之監│                      │
│    │，盜蓋於取款憑條上之存戶簽章│  視錄影畫面翻拍照片│                      │
│    │欄內，而偽造表示張良謙欲提款│  2張(見警卷第8頁)  │                      │
│    │之存款憑條，並持上開竊得之張│4.拍攝內容為存摺、印│                      │
│    │良謙存摺、印章及偽造之取款憑│  章及存款憑條之照片│                      │
│    │條等向不知情之該農會職員行使│  2張(見警卷第9頁)  │                      │
│    │之。惟因張良謙於99年11月17日│                    │                      │
│    │上午發現伊之帳戶存摺、印章不│                    │                      │
│    │見，已先於當日向該農會辦理掛│                    │                      │
│    │失，該農會職員亦因此而知悉該│                    │                      │
│    │帳戶有遭人盜領存款情事，乃未│                    │                      │
│    │受騙，並即撥打警方電話報案，│                    │                      │
│    │陳俊宇見狀察覺有異，趕緊離去│                    │                      │
│    │而未詐騙得逞。              │                    │                      │
└──┴──────────────┴──────────┴───────────┘